臺灣基隆地方法院民事裁定  
109年度監宣字第165號
聲  請  人  吳詠欽  


相對人即受
監護宣告人  吳張月娥

利害關係人  吳書維  

上列聲請人聲請監護宣告事件，本院裁定如下：
    主    文
宣告吳張月娥（女、民國00年0月0日生、身分證統一編號：Z000
000000號）為受監護宣告之人。
選定吳詠欽（男、民國00年0月00日生、身分證統一編號：Z0000
00000號）為受監護宣告之人之監護人。
指定吳書維（男、民國00年0月0日生、身分證統一編號：Z00000
0000號）為會同開具財產清冊之人。
聲請費用新臺幣壹仟元由受監護宣告之人負擔。
    理    由
一、聲請意旨略以：聲請人之母即相對人吳張月娥於民國108年5
    月1日因失智症，致不能為意思表示或受意思表示，為此聲
    請對其為監護之宣告，並聲請選任聲請人為監護人及指定利
    害關係人吳書維為會同開立財產清冊之人等語。
二、按對於因精神障礙或其他心智缺陷，致不能為意思表示或受
    意思表示，或不能辨識其意思表示之效果者，法院得因本人
    、配偶、四親等內之親屬、最近一年有同居事實之其他親屬
    、檢察官、主管機關或社會福利機構之聲請，為監護之宣告
    ，民法第14條第1項定有明文。次按受監護宣告之人應置監
    護人；法院為監護之宣告時，應依職權就配偶、四親等內之
    親屬、最近一年有同居事實之其他親屬、主管機關、社會福
    利機構或其他適當之人選定一人或數人為監護人，並同時指
    定會同開具財產清冊之人；法院選定監護人時，應依受監護
    宣告之人之最佳利益，優先考量受監護宣告之人之意見，審
    酌一切情狀，並注意下列事項：一受監護宣告之人之身心狀
    態與生活及財產狀況。二受監護宣告之人與其配偶、子女或
    其他共同生活之人間之情感狀況。三監護人之職業、經歷、
    意見及其與受監護宣告之人之利害關係。四法人為監護人時
    ，其事業之種類與內容，法人及其代表人與受監護宣告之人
    之利害關係，民法第1110條、第1111條第1項及第1111條之1
    亦分別定有明文。
三、經查：
  ㈠聲請人主張之前揭事實，業據其提出戶籍謄本、汐止國泰綜
    合醫院診斷證明書為證。又經本院在鑑定人即長庚醫療財團
    法人基隆長庚紀念醫院陳枻志醫師前訊問相對人時，相對人
    坐於輪椅，對本院訊問有錯亂、答非所問等情，有本院109
    年11月24日訊問筆錄及相對人照片2張在卷可稽，且其精神
    狀態經鑑定結果，略以：張女（即相對人）近幾年來失智症
    持續惡化，腦部功能嚴重受損，語言表達功能缺損，無法與
    人正常溝通及交流，社會功能嚴重缺損，對時間、地方及人
    物之適當辨識能力嚴重減退，於飲食、沐浴、更衣等日常生
    活起居皆需專人全日照護。若以目前認知功能及生活適應功
    能水準作為研判基礎，張女之臨床失智症量表評分【CDR】
    達3分（即屬重度失智之程度）。綜合以上所述，張女之過
    去生活史、疾病史、身體檢查及精神狀態檢查結果，認張女
    因「重度失智症」狀態，目前心理年齡在3歲以上至未滿6歲
    之間，致其為意思表示、受意思表示和辨識其意思表示效果
    之能力已達「完全不能」之程度，可為「監護宣告」等語，
    有長庚醫療財團法人基隆長庚紀念醫院110年1月26日長庚院
    基字第1100100060號函附精神鑑定報告書乙件在卷可按。綜
    合上情，足認相對人確因心智缺陷，已達不能為意思表示或
    受意思表示之程度。從而，聲請人聲請對相對人為監護之宣
    告，為有理由，應予准許。
  ㈡本院為審酌相對人之最佳利益，選任適任之監護人及開具財
    產清冊人之人選，依職權囑託基隆市政府社會處對聲請人、
    相對人、利害關係人為調查，其綜合評估及建議略以：聲請
    人吳詠欽目前身心狀況良好，有固定職業及收入，且對擔任
    監護人具有積極意願，對監護人之責任及義務均有所了解，
    並對應受監護宣告人未來之監護規劃及財產管理均具體可行
    ，且過去亦無對應受監護宣告人有任何不利之事由等，經社
    工評估聲請人吳詠欽並無不適任監護人之情事，故建議選任
    吳詠欽為監護人。利害關係人吳書維目前身心狀況良好，並
    對擔任會同開具財產清冊之人有積極意願，且與應受監護宣
    告人同住，放假期間會主動陪伴及照顧應受監護宣告人，經
    社工評估利害關係人吳書維並無不適任開具財產清冊人之情
    事，故建議選任吳書維為會同開具財產清冊之人等語，有基
    隆市政府109年10月27日基府社老貳字第1090250506號函附
    基隆市政府成年人之監護及輔助事件訪視評估報告在卷可參
    。
  ㈢本院參酌上開鑑定報告、訪視報告、聲請人之主張及本院卷
    內相關證據資料，認聲請人為相對人之長子，彼此依附關係
    親密，對相對人之照護及財產事務均有規劃，自適宜擔任相
    對人之監護人；而利害關係人吳書維則為相對人之次子，亦
    為相對人之至親，且有擔任開具財產清冊之人之意願，參以
    相對人之最近親屬即聲請人、利害關係人、相對人之女兒吳
    明珠、女婿吳鎮宇、媳婦洪鳳嬌均同意由聲請人擔任相對人
    之監護人，並由利害關係人擔任開具財產清冊之人，有聲請
    人提出之親屬會議同意書在卷可稽。本院審酌上情，認由聲
    請人擔任監護人，應符合受監護宣告之人之最佳利益，爰選
    定聲請人為監護人，並指定吳書維為會同開具財產清冊之人
    。另監護人吳詠欽應依據民法第1113條準用同法第1099條第
    1項之規定，對於受監護宣告之人即相對人之財產，會同吳
    書維於2個月內開具財產清冊，並陳報法院，併此敘明。
四、依家事事件法第164條第2項，裁定如主文。
中　　華　　民　　國　　110 　年　　2 　　月　　19　　日
                  家事法庭法  官  何怡穎
以上正本係依照原本作成。
如不服本裁定應於送達後十日內向本院提出抗告狀，並繳納抗告
費新臺幣1千元。
中    華    民    國    110    年    2    月    19    日
                           書記官  葉憶葇